臺灣高等法院臺南分院刑事判決
111年度交上易字第429號
上  訴  人  臺灣臺南地方檢察署檢察官
被      告  巫昱漢



上列上訴人因被告過失傷害案件，不服臺灣臺南地方法院111年
度交易字第483號中華民國111年6月30日第一審判決（起訴案號
：臺灣臺南地方檢察署111年度偵字第4075號），提起上訴，本
院判決如下：
    主      文
上訴駁回。
    事實及理由
一、上訴得明示僅就判決之刑、沒收或保安處分一部為之。刑事
    訴訟法第348條第3項定有明文。而為尊重當事人設定攻防之
    範圍，並減輕上訴審審理之負擔，容許上訴權人僅針對刑、
    沒收或保安處分一部提起上訴，其未表明上訴之認定犯罪事
    實部分，則不在第二審之審判範圍。如為數罪併罰之案件，
    亦得僅針對各罪之刑、沒收、保安處分或對併罰所定之應執
    行刑、沒收、保安處分，提起上訴，其效力不及於原審所認
    定之各犯罪事實，此部分犯罪事實不在上訴審審查範圍（11
    0年6月16日修正理由參照）。本件檢察官僅就原判決關於所
    處刑之部分提起上訴，業經本院確認在卷（本院卷第67-68
    頁），是原判決關於犯罪事實部分，不在本院審理範圍。
二、本判決書關於犯罪事實、證據及理由部分，引用原審判決書
    之記載（如附件）。
三、檢察官上訴意旨略以：㈠本件肇事經過係被告巫昱漢駕駛普
    通重型機車，疏未注意車前狀況，貿然前行而追撞在同向前
    方手牽腳踏車徒步行走之告訴人黃妙齡，被告就本件事故之
    發生自屬有過失，且為肇事主因，被告應負擔本件車禍事故
    之主要責任。㈡被告犯後未與告訴人達成和解，賠償告訴人
    所受之損害，犯後態度欠佳。告訴人因本件車禍事故受有頭
    部損傷併臉部擦傷、臉部撕裂傷2公分、下唇撕裂傷1.5公分
    、頸部挫傷、雙肩膀挫傷、右側髖部挫傷、雙膝擦挫傷、雙
    小腿擦傷、胸部挫傷、口腔内擦挫傷等傷害，被告犯罪所生
    之損害非輕，亦令告訴人之身心受創。㈢原判決對被告之量
    刑，與告訴人所受損害相較，有違罪刑相當原則，量刑過輕
    ，尚非允當，告訴人具狀陳明理由，請求檢察官上訴，核屬
    有據。請求撤銷原判決，另為適當合法之判決。
四、經查：
㈠、原判決以被告犯刑法第284條前段之過失傷害罪，事證明確，
    依刑法第62條前段自首之規定減輕其刑後，審酌被告身為貨
    車司機，駕駛經驗及對交通規則之認識應更為充分，竟於駕
    駛機車時疏未注意遵守相關之道路交通法規，因其疏失肇致
    本件事故之發生，致告訴人受傷，殊為不該，惟念被告前無
    刑事前案紀錄，素行尚佳，犯後已坦承犯行不諱，參酌被告
    雖有賠償意願，但因與告訴人間未有共識而未能成立和解，
    兼衡被告之過失情節、告訴人之傷勢，暨被告自陳學歷為高
    職畢業，現從事駕駛大貨車之工作，無人需其扶養或照顧智
    識程度、家庭生活狀況等一切情狀，量處被告拘役55日及諭
    知易科罰金之折算標準。核其量刑相關之認事用法並無違誤
    ，裁量權之行使亦屬妥適。
㈡、上訴意旨就關於被告本件過失程度、告訴人所受傷害，及被
    告未能與告訴人和解部分，均為原判決所已斟酌之量刑因素
    ，並說明其量刑之理由，並無漏未斟酌重要量刑因素之瑕疵
    ，再被告本件因合於自首要件，依法減輕其刑，以減刑後之
    法定刑度權衡以上訴意旨所指之各項量刑因素，原判決所處
    之刑，並無顯然違反比例原則、罪刑相當原則之情況，檢察
    官提起上訴，以原判決已斟酌之事項，泛指原判決量刑過輕
    ，並未提出任何與原判決不同之量刑事證，其上訴已難謂有
    理由。
㈢、檢察官以告訴人具狀請求上訴，核屬有據，因而提起上訴，
    並主張被告未能與告訴人達成和解，原判決量刑過輕，然檢
    察官上訴書所附上訴理由補充意見陳述狀，其內容與檢察官
    上訴意旨並不相符，且本件檢察官於偵查中未曾傳喚告訴人
    ，僅以電話詢問告訴人是否聲請調解（偵卷第9頁、11頁）
    ，告訴人表示要提起刑事附帶民事訴訟，檢察官隨即提起公
    訴，告訴人於原審審理程序中，亦未曾表示有調解意願（原
    審卷第95頁），則被告未與告訴人達成調解，實難認被告有
    何刻意迴避民事賠償責任之情況，而過失傷害案件，被告如
    於刑事訴訟程序終結前賠償告訴人或達成和解，固為犯後態
    度良好與否之具體表現，然如未能達成和解，則被告與告訴
    人間，另有侵權行為損害賠償之民事責任，此項民法上之求
    償權並不因刑事訴訟程序之終結而受有影響，屬彼此分立之
    權利救濟管道，是縱使被告在刑事訴訟程序終結前，未能與
    告訴人達成和解，或賠償告訴人，告訴人之身體、財產上損
    失，仍得透過民事訴訟程序獲得保障，於此情況下，刑事訴
    訟之量刑，則應側重於刑罰之一般預防與特別預防功能，以
    被告之行為責任為基礎，依刑法第57條規定量處適當之刑，
    而如於刑事案件審理中，被告對於民事賠償責任並無何積極
    脫產或消極不願面對之事實，亦難僅以被告未能與告訴人達
    成和解，即認被告犯後態度不佳，而應予以從重量刑。本件
    原判決就被告與告訴人未能達成和解乙情，已於量刑事由中
    予以斟酌說明，其裁量權之行使即無瑕疵可指，檢察官上訴
    意旨稱被告並未與告訴人達成和解，指摘原判決量刑過輕，
    為無理由，應予駁回。
五、綜上，原判決並無上訴意旨所指之量刑違法或不當之處，檢
    察官上訴請求改判較重之刑，為無理由，應予駁回。
六、應適用之程序法條：刑事訴訟法第368條、第373條。
本案經檢察官黃銘瑩提起公訴、檢察官董和平提起上訴、檢察官
陳昱旗到庭執行職務。
中　　華　　民　　國　　111 　年　　10　　月　　25　　日
                  刑事第二庭    審判長法　官  楊清安
                                      法　官  陳顯榮
                                      法　官  蕭于哲
以上正本證明與原本無異。
不得上訴。
　　　　　　　　　　　　　　　　　　　書記官  鄭信邦
中　　華　　民　　國　　111 　年　　10　　月　　25　　日

附錄本案論罪科刑法條全文
中華民國刑法第284條
因過失傷害人者，處1年以下有期徒刑、拘役或10萬元以下罰金
；致重傷者，處3年以下有期徒刑、拘役或30萬元以下罰金。